臺灣高等法院刑事裁定
110年度聲字第4537號
聲明異議人
即  受刑人   游啓昌




上列聲明異議人即受刑人因違反毒品危害防制條例等案件，對於
臺灣花蓮地方檢察署檢察官執行之指揮（107年執助丙字第360號
），聲明異議，本院裁定如下：
    主  文
聲明異議駁回。
    理  由
一、聲明異議意旨略以：聲明異議人即受刑人甲○○（下稱聲明異
    議人）因共同運輸第二級毒品罪，經本院106年上訴字第224
    1號判決判處有期徒刑5年確定在案。又該判決於犯罪事實載
    稱：「日本東京地方法院於民國106年1月20日判處甲○○有期
    徒刑2年，150日拘留日數算入已執行之期間內，緩刑5年確
    定，於同年2月17日將甲○○遣返回臺，我國警方遂於同日持
    拘票至臺北松山機場拘提甲○○到案……」等語，並於判決理由
    載稱：「爰審酌被告應知毒品戕害人之身心健康甚鉅，無視
    我國及國際上普遍對於毒品均採嚴厲管制，因貪圖不正報酬
    ，竟夥同共犯乙○○等人，共同以夾藏在合法貨品中託運之手
    法，私運出口甲基安非他命至日本，且數量高達約30公斤，
    惡性不輕，嚴重侵害我國國際形象，不容輕縱；所幸本案甲
    基安非他命及時經日本海關查獲，尚未流入市面致生實害，
    且被告於104年12月18日在日本遭逮捕後，即經拘留接受調
    查，迄至106年1月20日東京地方法院宣判之日，合計遭拘留
    1年餘，無異已接受部分處罰……量處如主文第二項所示之刑
    ，以資懲儆。」等語。按同一行為雖經外國確定裁判，仍得
    依本法處斷。但在外國已受刑之全部或一部執行者，得免其
    刑之全部或一部之執行，刑法第9條訂有明文。然臺灣花蓮
    地方檢察署（下稱花蓮地檢署）未依本院之宣告執行基礎指
    揮執行，即發107年執助丙字第360號（聲明異議狀誤載為10
    7年執助丙字第300號）指揮書，裁定聲明異議人應執行有期
    徒刑5年「刑期起算日『自107年10月16日起至112年10月15日
    止』，又加以註明本案無羈押折抵日數可予抵免之」而不當
    執行，依花蓮地檢署就聲明異議人已受處分之「拘留羈押已
    算入執行內之依據」未稽核算入本案已執行部分，實為侵害
    聲明異議人權益，自屬不利於聲明異議人，顯係違法，即屬
    執行指揮不當，為此聲明異議云云。
二、按受刑人或其法定代理人或配偶以檢察官執行之指揮為不當
    者，得向諭知該裁判之法院聲明異議，刑事訴訟法第484條
    定有明文。所謂「檢察官執行之指揮不當」，係指就執行之
    指揮違法及執行方法不當等情形而言（最高法院102年度台
    抗字第1041號裁定要旨參照）。次按同一行為雖經外國確定
    裁判，仍得依本法處斷。但在外國已受刑之全部或一部執行
    者，得免其刑之全部或一部之執行，刑法第九條定有明文；
    而此項免刑之執行，應於主文宣告之（最高法院24年7月民
    刑庭總會決議、最高法院70年台上字第1480號判決要旨參照
    ）。又按裁判確定前羈押之日數，以1日抵有期徒刑或拘役1
    日，或刑法第42條第6項裁判所定之罰金額數；無前項刑罰
    可抵，如經宣告拘束人身自由之保安處分者，得以1日抵保
    安處分1日，刑法第37條之2定有明文。此所謂得以折抵裁判
    確定前之羈押日數，係指依本案所受之羈押，不包括因他案
    或其他原因所受之羈押期間在內。另我國受刑人，因犯罪經
    外國法院判處徒刑確定而受執行及應受執行者，為移交受刑
    人至本國執行，應依我國與移交國簽訂之條約移交；無條約
    或條約未定者，應依跨國移交受刑人法處理；跨國移交受刑
    人法未規定者，則適用刑法、刑事訴訟法、少年事件處理法
    及其他相關法律之規定；且接收前在移交國已執行刑之日數
    、執行前拘束受刑人人身自由之日數及接收程序所經之日數
    ，均應以1日分別折抵轉換之有期徒刑1日，跨國移交受刑人
    法第2條、第3條第1款、第4條第2款、第10條已有明文。至
    於刑事被告或犯罪嫌疑人，於外國境內犯罪，嗣經遣送回國
    接受偵查、審判、執行者，其於國外經本案羈押期間，可否
    於有罪裁判確定後折抵刑期，法雖無明文，惟外國司法機關
    因偵查犯罪之必要，依該國法律予以羈押，嗣經個案跨國國
    際合作共同打擊犯罪，該國於偵查中即將被告遣送，交由我
    國司法機關依法進行偵查、審判與執行，此刑事司法互助合
    作，符合我國與國際社會之共同利益；又參照我國具有內國
    法效力之聯合國反貪腐公約第46條第10項、第11項明定在一
    締約國領域內被羈押之人，如被要求至另一締約國進行辨認
    、作證或提供其他協助，以利相關犯罪之偵查、起訴或審判
    程序取得證據之目的者，該人在被移交前往之國家內之羈押
    期間，應折抵其在移交締約國應執行之刑期，易言之，為達
    取證目的而移交被羈押人至他國時，該人在他國之羈押期間
    應折抵移交國刑期。因此，適用跨國移交受刑人法執行經外
    國法院判決確定之徒刑，或聯合國反貪腐公約內國法化之為
    取證目的而移交至他國羈押期間，均可折抵徒刑刑期，參酌
    前揭法理，僅於外國境內羈押，而遣送回國接受偵查、審判
    、執行之情形，更應可以折抵刑期，方可兼顧我國司法權行
    使之延伸，與憲法第8條、公民與政治權利國際公約第9條保
    障人身自由之意旨。故於此情形下，自應類推適用刑法第37
    條之2、跨國移交受刑人法第10條之規定，將其在外國所為
    本案羈押期間，依法折抵徒刑之刑期或保安處分（最高法院
    109年度台抗字第1082號裁定意旨參照）。是依反面解釋，
    若被告在他國遭拘留，該拘留並非他國司法機關依前開協議
    所為針對人犯遣返準備工作所進行之拘留，亦即該拘留並非
    依我國司法警察機關之請求代為之，縱令嗣後我國依據前開
    協議，將該人犯由他國移交至我國，仍無從將該人犯在 他
    國之拘留，視為我國司法機關所為之羈押，而不得以該拘留
    期間折抵刑期。
三、經查：
　㈠聲明異議人因違反毒品危害防制條例案件，經本院以106年度
    上訴字第2241號判決判處有期徒刑5年，聲明異議人不服提
    起上訴，經最高法院於107年4月18日以107年度台上字第125
    7號判決以上訴不合法駁回而確定。案經移送臺灣花蓮地方
    檢察署執行後，檢察官於107年10月16日對受刑人核發107年
    度執助丙字第360號執行指揮書，載明其刑期起算日期為107
    年10月16日，無羈押及折抵日數，執行期滿日期為112年10
    月15日等情，有花蓮地檢署檢察官執行指揮書（甲）及前開
    刑事判決等件在卷可稽（見本院卷第15、17至39、55頁），
    應堪認定。
　㈡本件聲明異議人因違反毒品危害防制條例案件，先經日本東
    京地方地方法院於106年1月20日判處有期徒刑2年，150日拘
    留日數算入已執行之期間內，緩刑5年確定；復經本院以106
    年度上訴字第2241號判決判處有期徒刑5年，又經最高法院
    於107年4月18日以107年度台上字第1257號判決以上訴不合
    法駁回而確定，已如前述，揆諸上開說明，聲明異議人得否
    免其刑之全部或一部之執行，自應取決於本院106年度上訴
    字第2241號判決主文有無宣告之。本院106年度上訴字第224
    1號判決既未於主文宣告免聲明異議人刑之全部或一部之執
    行，檢察官依該確定判決執行聲明異議人徒刑，自屬有據。
　㈢聲明異議人雖主張其在日本遭逮捕後，即經拘留接受調查，
    迄至106年1月20日東京地方法院宣判之日，合計遭拘留1年
    餘，自應算入本案已執行部分云云。惟聲明異議人於前揭案
    件確定前，雖遭日本警方於104年12月18日逮捕，並曾拘留1
    50日，然該150日拘留日數已算入其在日本已執行之期間內
    ，業經本院106年度上訴字第2241號判決認定明確，且聲明
    異議人在日本遭逮捕拘留，並非屬我國司法機關執行之結果
    ，自不得視為我國司法機關所為之羈押，揆諸前揭說明，縱
    屬限制其人身自由，仍不符羈押折抵刑期之要件，自不得折
    抵其刑期。是聲明異議人前開主張，洵不可採。
　㈣綜上所述，本件聲明異議人以前開情詞，請求准許將其於日
    本受裁判之刑期及拘留之日數折抵本案徒刑之執行云云，依
    現行法令顯屬無據。茲執行檢察官於本件執行指揮書未扣除
    聲明異議人在日本被拘留之期間，經核其執行並無違法或不
    當。是聲明異議人指摘檢察官之執行指揮不當，並無足取，
    本件聲明異議為無理由，應予駁回。
據上論斷，依刑事訴訟法第486條，裁定如主文。
中　　華　　民　　國　　111 　年　　8 　　月　　31　　日
                  刑事第二十三庭審判長法　官  吳定亞
　　　　　　　　　　　　　　　　　    法　官  黃美文
　　　　　　　　　　　　　　　　　    法　官  雷淑雯
以上正本證明與原本無異。
如不服本裁定，應於收受送達後五日內向本院提出抗告狀。
                                      書記官  林立柏
中　　華　　民　　國　　111 　年　　9 　　月　　5 　　日